【裁判字號】    89,易,5204
【裁判日期】    900417
【裁判案由】    贓物
【裁判全文】
臺灣高雄地方法院刑事判決                        八十九年度易字第五二四號
    公  訴  人  臺灣高雄地方法院檢察署檢察官
    被      告  丁○○
    被      告  丙○○
右列被告因贓物案件，經檢察官提起公訴（八十九年度偵字第四八六一號、第一八一
九０號），本院判決如左：
    主  文
丁○○、丙○○均無罪。
    理  由
一、公訴意旨略以：被告丙○○明知車牌號碼ＶＥ３３８０號自用小貨車係屬贓物（
    原係乙○○所有，為一九九三年年份出廠，係於民國八十八年九月六日在高雄市
    楠梓區○○路遭竊），竟於八十八年九月間某日，自綽號「阿秀」之不詳姓名人
    處，以新台幣（下同）一萬五千元之賤價予以牙保賣予被告丁○○。丁○○買受
    此贓車後除留供己用外，復於八十九年二月二十日下午十時交與張藝耀駕駛至台
    南縣大內鄉○○○道台八十四省道處時為警查獲，因認被告二人涉犯刑法第三百
    四十九條第二項之贓物罪嫌等情。
二、按犯罪事實應依證據證據認定之，無證據不得推定其犯罪事實，刑事訴訟法第一
    百五十四條定有明文。又事實之認定，應憑證據，如未能發現相當證據，或證據
    不足以證明，自不能以推測或擬制之方法，為裁判基礎（最高法院四十年台上字
    第八六號判例參照）；且認定犯罪事實所憑之證據，雖不以直接證據為限，間接
    證據亦包括在內，然無論直接證據或間接證據，其為訴訟上之證明，須於通常一
    般之人均不致有所懷疑，而得確信其為真實之程度者，始得據為有罪之認定，倘
    其證明尚未達此一程度，而有合理之懷疑存在而無從使事實審法院得有罪之確信
    時，即應由法院為諭知被告無罪之判決（最高法院七十六年台上字第四九八六號
    判例參照）。次按刑法第三百四十九條第二項之贓物罪，行為人以知悉交易客體
    為贓物，而故予買受或加以牙保者，始足當之，若行為人對交易客體為贓物之性
    質並無認識，自不能僅以所買受或所牙保之物為贓物，即論以該條項之贓物罪。
三、本件公訴人認被告二人涉有右開犯行，係以被告二人相互供述一致為據，並以車
    輛失竊及贓物領據為憑。訊據被告二人均堅決否認有何故買及牙保贓物之犯行，
    丁○○辯稱：因農業使用需要，才向丙○○以一萬五千元買受該車，當時已無車
    牌，且車況亦不好，伊另予整修才可使用等語；丙○○則辯稱：聽說甲○○有車
    要賣，是農用車，沒車牌，曾問甲○○該車是否贓車，他說不是，才介紹丁○○
    買，且二人均辯稱不知該車為贓車等語。
四、經查：
（一）上開汽車為所有人乙○○所遺失等情，固有車輛竊盜車牌失竊個別查詢報表及
      贓物認領保管單各一份在卷可稽，然此僅足以證明上開車輛係屬贓車，至於被
      告二人對之是否知情，尚無從證明。且被告二人關於買賣車輛之情節供述雖大
      致相符，然於警、偵訊中均辯稱不知該車為贓物（見警卷八十九年二月二十日
      偵訊筆錄、偵卷八十九年六月十二日訊問筆錄），是亦難依被告二人就買賣情
      節供述一致等情，即推認二人必有贓物之認識。
（二）次查，案外人張藝耀於八十九年二月二十日駕駛上開車輛為警查獲後，經警通
      知丁○○到案說明，丁○○亦坦認不諱，並陳明該車係向丙○○買受無誤（同
      上警訊筆錄），且丙○○於偵查中到案後隨即陳明該車係自「阿秀」即甲○○
      介紹丁○○購買等語明確（同上偵卷訊問筆錄），其二人就此陳述尚稱坦然，
      則二人於介紹、購車之初是否即存有贓物之認識，尚難認定。
（三）再查，證人甲○○經提訊結證原稱：「（問：你有無賣ＶＥ三三八０號自用小
      貨車給被告丁○○或丙○○？）沒有，我不認識被告二人，也沒看過這部車、
      「（問：對丙○○於本院審理中供稱是他介紹你經車子賣給丁○○，有何意見
      ？）沒這件事，我不認識丙○○」、「（問：你有無收過一萬五千元？）沒有
      」云云（本院九十年四月三日審判筆錄），經被告丙○○到庭指認：「（問：
      你是否認識在庭上之甲○○？）認識，就是介紹他的車賣給丁○○」、「（問
      ：你向丁○○牽車及交錢時，尚有何人在場？）我朋友陳榮峰有看見我去甲○○那裡牽車，陳榮峰與丁○○是朋友，就是陳榮峰告訴我甲○○有車要賣」等
      語及對質後（同上審判筆錄），甲○○即改稱：「（問：你是否見過丙○○？
      ）見過，他住高雄縣杉林鄉」、「（問：陳榮峰是何人？）我同學」等語（同
      上審判筆錄），是依其陳述內容反覆不一，且陳述時之神情猶疑，對於是否曾
      賣車一事支吾其詞，顯見其情虛，反觀被告二人陳述及與證人對質時態度堅定
      坦然，且能具體指陳交車之地點與在場之人，是丙○○辯稱該車是由甲○○所
      賣出，且二人所辯該車當時本無車牌、不知該車為贓物等語，尚非不能採信。
（四）末查，被告丁○○所購買之價格一萬五千元是否過低，本即應依該車車況綜合
      判斷，衡情若果係報廢且無車牌之車輛，於中古車市場中以一萬五千元成交之
      情尚非鮮見，被告二人經於警、偵訊中分別訊問均答稱該車當時已無車牌，車
      況不好等語明確（同上警、偵訊筆錄），是尚難以其價金高低逕予推認二人必
      有贓物之認識。
五、綜上所述，卷內證物既不足以證明被告二人對所牙保及買受之上開車輛確有贓物
    之認識，本院復查無其他積極證據證明被告二人確有公訴人所指之犯行，其犯罪
    即屬不能證明，揆諸前開規定及說明，自為被告二人無罪之諭知。
六、另被告丙○○既明確指陳上開車輛係經案外人陳榮峰之告知，始介紹被告丁○○
    向證人甲○○買受，而甲○○又坦認與陳榮峰相識，且對於相關情節供述反覆不
    一、支吾其詞，則甲○○是否涉有竊取乙○○所有上開車輛之犯嫌，即非無疑。
    惟甲○○既未經起訴，本院自不得加以審判，此部分應另由檢察官依法偵查辦理
    ，附此敘明。
據上論斷，應依刑事訴訟法第三百零一條第一項前段，判決如主文。
本案經檢察官高嘉惠到庭執行職務。
中      華      民      國    九  十    年      四      月    十  七    日
                                  臺灣高雄地方法院刑事第三庭
                                      法  官  葉  啟  洲
右正本證明與原本無異。
如不服本判決，應於判決送達後十日內，向本院提出上訴狀。
                                      書記官  盧  雅  婷
中      華      民      國    九  十    年      四      月    十  九    日


司法院資訊處製作；財團法人民間司法改革基金會備份。
